【裁判字號】    95,訴,1967
【裁判日期】    970128
【裁判案由】    常業詐欺等
【裁判全文】
臺灣高雄地方法院刑事判決              95年度訴字第1967號
公  訴  人  臺灣高雄地方法院檢察署檢察官
被      告  乙○○
上列被告因詐欺取財案件，經檢察官提起公訴（95年度偵字第71
63號），被告於準備程序就被訴事實為有罪之陳述，經本院合議
庭裁定由受命法官獨任行簡式審判程序，判決如下：
    主  文
乙○○幫助犯詐欺取財罪，處有期徒刑肆月，減為有期徒刑貳月
，如易科罰金，以銀元佰元即新臺幣玖佰元折算壹日。
    事  實
一、乙○○可預見提供金融機構帳戶存摺、提款卡及密碼供他人
    使用，可能為他人用於財產犯罪，仍基於幫助他人犯罪之不
    確定故意，於民國93年間某日，以新臺幣（下同）1500元之
    價格，將其先前於93年4 月2 日在國泰世華商業銀行彰泰分
    行申設之第000000000000號帳戶存摺、金融卡及密碼，透過
    報紙廣告之電話，出售予姓名年籍均不詳之成年男子，再由
    該男子交付予丙○○為首之詐騙集團（丙○○等另行審結）
    。嗣因被害人丁○○、戊○○於93年6 月間，因上網購物遭
    詐騙集團成員，基於為自己不法所有之意圖，向被害人佯稱
    應先匯款，被害人不疑有他，隨即各先後轉帳5 萬9900、9
    萬9900元至前開詐騙集團成員等人指定之上開乙○○之帳戶
    內，並隨即遭某詐騙集團成員提領一空，惟被害人事後並未
    收到商品，始知受騙。
二、案經臺中縣警察局移送臺灣高雄地方法院檢察署檢察官偵查
    起訴。
    理  由
一、本件係經被告乙○○於準備程序當庭表示認罪，而經本院裁
    定以簡式審判程序加以審理，依據刑事訴訟法第273 條之2
    、第159 條第2 項之規定，不適用傳聞法則有關限制證據能
    力之相關規定，合先敘明。
二、前揭犯罪事實，業據被告乙○○坦承不諱，核與證人即被害
    人丁○○、戊○○於檢察事務官訊問時之證述相符（本院卷
    二第224 至225 、228 至229 頁），復有國泰世華銀行彰泰
    分行96年11月13日九十六國泰世華彰泰字第165 號函所附乙○○（Ｚ000000000，帳號000000000000號帳戶之帳戶明細表
    、93年6 月25日、29日之匯入款項紀錄、中華商業銀行鳳山
    分行96年11月22日鳳山分行096 傳字第0205號函附之丁○○
    （帳號0000000000 000000 號）申請開戶之麥克現金卡申請
    書、小額信用貸款契約、卡領用暨申請總約定書、臺灣郵政
    股份有限公司臺南郵局96年11月23日南營密字第0961201464
    號函附戊○○（南門路郵局存簿儲金第000000-0號）基本資
    料在卷足憑（見本院卷二第213 至222 頁），足認被告自白
    與事實相符。本案事證明確，被告犯行洵堪認定，應依法論
    科。
三、按刑法上之幫助犯，係對於犯罪與正犯有共同之認識，而以
    幫助之意思，對於正犯資以助力，而未參與實施犯罪之行為
    者而言，是以如未參與實施犯罪構成要件之行為，而係出於
    幫助之意思提供助力，即屬幫助犯，而非共同正犯。又幫助
    犯係從屬於正犯而成立，並無獨立性，故幫助犯須對正犯之
    犯罪事實，具有共同認識而加以助力，始能成立，其所應負
    責任，亦以與正犯有同一認識之事實為限，若正犯所犯之事
    實，超過其共同認識之範圍時，則幫助者事前既不知情，自
    不負責，而應僅就其所認識之範圍負責（即所犯重於所知，
    從其所知）。本件被告雖基於幫助詐欺取財之不確定故意，
    交付存摺、金融卡及密碼等物予姓名年籍不詳之成年男子，
    再經該成年男子交付予丙○○等詐騙集團成員，該詐騙集團
    成員使用被告所交付及其他人頭帳戶所為之詐欺取財之犯行
    ，雖經公訴人認定係常業詐欺取財罪，然被告於交付上開帳
    戶予上開成年男子再交付給詐騙集團成員後，並無再與該詐
    騙集團成員聯絡，且本件復查無任何積極證據足證被告對於
    該詐騙集團係以犯詐欺罪為「常業」有所認識，是被告所為
    難認係構成常業詐欺罪之幫助犯，應僅構成普通詐欺罪之幫
    助犯。公訴人認被告係犯幫助常業詐欺罪雖有未恰，惟其基
    本社會事實既屬同一，本院自得依法變更起訴法條而逕予審
    理。
四、核被告所為，係基於幫助他人詐欺之不確定故意，提供銀行
    存摺、金融卡及密碼等物予詐騙集團而助益詐欺行為之實行
    ，係犯刑法第339 條第1 項詐欺罪之幫助犯，依刑法第30條
    第2 項，按正犯之刑減輕之（本條僅作文字修正，不生新舊
    法比較之問題，最高法院95年度第21次刑事庭會議決議參照
    ）。被告所犯上開罪名之法定刑有罰金刑，而其行為後，刑
    法第33條第5 款有關罰金刑之規定，業於民國94年2 月2 日
    修正公布，並自95年7 月1 日起施行，依被告行為時之刑法
    第33條第5 款規定，罰金刑為銀元1 元（即新臺幣3 元）以
    上；但被告行為後之現行刑法第33條第5 款係規定罰金刑為
    新臺幣1000元以上，以百元計算之，經比較修正前、後關於
    科處罰金刑之最低刑度規定，應以被告行為時之刑法第33條
    罰金刑之規定較有利於被告。
五、爰審酌被告提供銀行存摺、金融卡及密碼等物幫助他人詐欺
    取財，既助長他人犯罪，增加政府查緝困難，危害交易秩序
    與社會治安，且造成本案被害人之財產損失，惟念其坦認犯
    行，態度尚佳，並斟酌被害人共計2 人，所受損失總計15萬
    9800元等一切情狀，量處如主文所示之刑。又被告上開犯罪
    時間在96年4 月24日以前，所犯為刑法第339 條第1 項之罪
    ，合於減刑條件，爰依中華民國96年罪犯減刑條例第2 條第
    1 項第3 款、第7 條規定，減為如主文所示之刑。又被告行
    為時之刑法第41條第1 項前段及罰金罰鍰提高標準條例第2
    條（現已刪除）係規定以銀元100 元至300 元折算1 日（即
    以新臺幣300 元至900 元折算1 日），而被告行為後之現行
    刑法第41條第1 項前段，則係規定以新臺幣1000元、2000元
    或30 00 元折算1 日，是經比較修正前、後之易科罰金折算
    標準，應以行為時即修正前之規定，較有利於被告，故依刑
    法第2 條第1 項前段之規定，本件自應適用修正前刑法第41
    條第1 項前段之規定，諭知易科罰金之折算標準。查本院考
    量本件犯罪情節之輕重及被告係高中肄業、職業工、經濟狀
    況中產等情諭知如主文所示之易科罰金之折算標準。
據上論斷，應依刑事訴訟法273 條之1 、第299 條第1 項前段、
第300 條，刑法第2 條第1 項前段、第30條、第339 條第1 項，
修正前刑法第41條第1 項前段，刑法施行法第1 條之1 第1 項、
第2 項前段，修正前罰金罰鍰提高標準條例第2 條，中華民國96
年罪犯減刑條例第2 條第1 項第3 款、第7 條，判決如主文。
本案經檢察官甲○○到庭執行職務。
中    華    民    國    97    年    1     月    28    日
                  刑事第十二庭  法  官  施介元
以上正本證明與原本無異。
如不服本判決，應於判決送達後10日內，向本院提出上訴狀。
中    華    民    國    97    年    1     月    28    日
                                書記官  謝群育


司法院資訊處製作；財團法人民間司法改革基金會備份。
